【裁判字號】    92,台上,5802
【裁判日期】    921016
【裁判案由】    違反毒品危害防制條例
【裁判全文】
最高法院刑事判決                              九十二年度台上字第五八○二號
    上  訴  人  乙○○
                甲○○
    右  一  人
    選任辯護人  林重仁律師
右上訴人等因違反毒品危害防制條例案件，不服台灣高等法院台南分院中華民國九十
一年十二月十二日第二審判決（九十一年度上訴字第一一九０號，起訴案號：台灣雲
林地方法院檢察署九十年度偵字第三三四七號），提起上訴，本院判決如左：
    主  文
上訴駁回。
    理  由
按刑事訴訟法第三百七十七條規定，上訴於第三審法院，非以判決違背法令為理由，
不得為之。是提起第三審上訴，應以原判決違背法令為理由，係屬法定要件。如果上
訴理由狀並非依據卷內訴訟資料，具體指摘原判決不適用何種法則或如何適用不當，
或所指摘原判決違法情事，顯與法律規定得為第三審上訴理由之違法情形不相適合時
，均應認其上訴為違背法律上之程式，予以駁回。本件原判決認定上訴人乙○○於民
國九十年八月十九日中午，在雲林縣麥寮鄉○○路「聖保羅球場」向綽號「阿明」之
男子以新台幣（下同）三千元之價格，購入第一級毒品海洛因三小包（合計淨重０‧
九九公克）施用。並於同日下午，由上訴人甲○○以自用小客車載乙○○及其女友廖
淑芬前往同鄉○○村○○路五十四號群成旅社二０八號房住宿。翌（二十）日早晨，
適有因涉嫌竊盜而被警方逮捕之張佰鴻，因毒癮發作而為警方知悉，其應警方之要求
引出毒品上手，乃以警方之行動電話聯絡綽號「老鼠」者，表示其毒癮發作，需購買
二千元之海洛因解癮。綽號「老鼠」者乃以電話告知乙○○，並留張佰鴻之行動電話
予乙○○。乙○○即與張佰鴻聯絡約定每包海洛因售價二千元，並以電話通知甲○○
前往上開旅社。上訴人等即共同基於販賣海洛因圖利之犯意聯絡，由甲○○先以乙○
○所有之「0000000000」號行動電話，與張佰鴻所有之「0000000
000」號行動電話聯絡送貨之時間、地點及甲○○穿著之衣褲顏色後，即攜帶乙○
○所有之海洛因一包（淨重０‧三四公克）於同日十時三十分許，前往約定之麥寮國
小前欲交貨時，為警當場捕獲，並扣得該海洛因一包；警方旋又轉往群成旅社房間內
查獲乙○○、廖淑芬二人，並在床上扣得海洛因二包（淨重０‧六五公克）等情。因
而撤銷第一審判決，改判論處上訴人等共同販賣第一級毒品，未遂罪刑。已敘明本件
起訴意旨指甲○○涉犯幫助販賣第一級毒品罪嫌，其犯罪時間為九十年八月二十日，
而當時陸海空軍刑法對上開行為並無處罰之規定。嗣該法於九十年九月二十八日公布
修正，始於第七十七條增訂「現役軍人違反毒品危害防制條例之規定者，依其規定處
理之」。而陸海空軍刑法乃實體法，應依行為時之規定。甲○○被訴之上開罪名，並
非行為時陸海空軍刑法或其特別法所規定之罪，依刑事訴訟法第一條第二項及軍事審
判法第一條第一項之規定，普通法院應有審判權。又右揭事實，業據上訴人甲○○於
偵審中迭次坦承不諱，核與證人張佰鴻所述聯絡交易毒品經過，及警員林有文所陳查
獲本案過程之情節相符，並有乙○○與甲○○間之電話通聯紀錄資料附卷可稽，復有
粉末（即海洛因）三包扣案可資佐證。而該扣案之粉末三包，經送請法務部調查局鑑
定結果，均含有第一級毒品海洛因成分，有該局鑑定通知書二份附卷可稽，足見甲○
○之自白與事實相符，其犯行應堪認定。上訴人乙○○雖否認犯行，辯稱：扣案之海
洛因三包均為甲○○所有，案發當日上午，甲○○使用其行動電話與張佰鴻聯絡交易
毒品，伊不知情亦未參與云云。惟查乙○○以三千元購入海洛因三包後，經綽號「老
鼠」者以電話告以張佰鴻急須購買毒品，即擬以每包二千元之代價出售，並於翌日囑
甲○○出面送貨等情，業據乙○○在警詢及偵查中供承在卷，核與張佰鴻、甲○○所
供聯絡購買海洛因之情節相符。而乙○○之女友廖淑芬於警詢時亦證稱：警方在群成
旅社二０八號房內查獲之海洛因係乙○○所有等語；足見乙○○確有與甲○○共同販
賣海洛因之犯行無訛，其空言否認，以及前揭所辯，無非卸責之詞，不足採信。又乙
○○係以三千元之價格向綽號「阿明」之男子購入海洛因三小包（即每包一千元），
嗣竟擬以每包二千元出售予張佰鴻，足見其有營利之意圖。再上訴人等雖係遭警方設
計誘捕，致事實上不能完成販賣毒品之行為，惟因渠等原先即有販賣毒品營利之意圖
，又已著手於販賣行為之實施，自應成立販賣毒品未遂罪；為其所憑之證據及認定之
理由。而對於乙○○前開所辯，如何不足以採信，以及證人廖淑芬如何亦無傳訊之必
要等情，均於理由內一一詳加指駁及說明。核其所為之論斷，俱與卷內資料相符，從
形式上觀察，原判決並無適用法則不當、調查未盡、理由不備或理由矛盾等違背法令
之情形。甲○○上訴意旨略以：乙○○係因綽號「老鼠」者以電話聯絡，始萌生販毒
之意圖，原判決未憑證據，遽認伊與乙○○原先即有販毒之意圖，自有不當。又警方
係透過嫌犯張佰鴻誘捕原無販毒犯意之乙○○與伊，其取證過程顯有瑕疵，原判決採
為證據，亦有未合云云。乙○○上訴意旨略以：原判決未憑證據，僅以張佰鴻與綽號
「老鼠」者聯絡後，再以電話告知伊，遽認伊有販賣毒品之意圖，自屬不當。又警員
林有文之證詞，為傳聞及個人意見之詞，並無證據能力，原審以之為判決基礎，亦有
違誤。再伊並未通知甲○○前往旅社見面，原判決據以認定其二人有共同販賣毒品之
犯意聯絡，亦有未合。此外，原判決以廖淑芬於審判外之陳述，作為不利之認定，又
拒不傳訊該證人，均屬違法云云。惟查證據之取捨及事實之認定，均為事實審法院之
職權，倘其採證認事並未違背證據法則，自不得任意指為違法。查原判決依據上訴人
等之供述暨證人張佰鴻、林有文之證詞，認定上訴人等原即有販賣毒品之意圖，並已
著手於販毒行為之實施，已於理由內論敘說明綦詳。上訴意旨謂原判決未憑證據，遽
為上開認定，自非依據卷內資料執為指摘之適法第三審上訴理由。又張佰鴻被警方逮
捕後，因毒癮發作而為警方知悉，經溝通後，自願配合警方引出其上手（即毒品來源
），警方因而透過張佰鴻誘捕原即有意販毒牟利意思之上訴人等，此與所謂「陷害教
唆」，係對原無犯罪意圖之人因其教唆始萌生犯罪意思之情形不同，難謂其取證過程
有何瑕疵，原判決採為證據，自無違法可言。再警員林有文在偵查及原審中所陳關於
其如何逮捕甲○○、乙○○及查扣毒品之過程等證詞，均係就其親身經歷之事實而為
證述，並非其個人意見或傳聞之詞，原判決採為證據，亦無不合。上訴意旨謂其所述
無證據能力，不得採為證據云云，自屬誤解。又證人廖淑芬於警詢時所陳警方在上開
旅社二０八號房間內所查扣之海洛因係乙○○所有一節，核與乙○○在警詢及偵查中
所供相符，原判決因認該部分事證已臻明確，無再傳訊該證人之必要，已於理由內說
明綦詳。況原審已於審判期日將證人廖淑芬之警詢筆錄提示予上訴人等，上訴人等對
該筆錄亦均表示無意見，有原審審判筆錄可稽（見原審卷第一六一頁）。則原判決採
用該證人之筆錄作為證據，於法亦無不合，乙○○上訴意旨執此指摘原判決採證不當
，亦非適法之上訴理由。至其餘上訴意旨均非依據卷內資料具體指摘原判決有何違背
法令之情形，徒憑己意，就原審採證認事職權之適法行使，以及原判決已詳為論斷說
明之事項，漫指為違法，且仍就渠等原先有無販毒犯意之單純事實徒事爭執，顯與法
律規定得為第三審上訴理由之違法情形不相適合，揆之首揭說明，其等上訴均為違背
法律上之程式，應併予駁回。
據上論結，應依刑事訴訟法第三百九十五條前段，判決如主文。
中      華      民      國    九十二    年      十      月     十六     日
                              最高法院刑事第六庭
                                  審判長法官  吳  雄  銘
                                        法官  池  啟  明
                                        法官  石  木  欽
                                        法官  郭  毓  洲
                                        法官  吳  三  龍
      右正本證明與原本無異
                                              書  記  官
中      華      民      國    九十二    年      十      月     二十     日
                                                                        Ｌ


司法院資訊處製作；財團法人民間司法改革基金會備份。
